臺灣南投地方法院刑事判決
111年度訴字第226號
公  訴  人  臺灣南投地方檢察署檢察官 
被      告  WU DARANEE (泰國籍，中文譯名：吳瑩蓁)



上列被告因違反藥事法等案件，經檢察官提起公訴（111年度偵
字第1335號、111年度偵字第1495號），因被告於準備程序中就
被訴事實為有罪之陳述，本院合議庭裁定由受命法官獨任進行簡
式審判程序，判決如下：
    主      文
甲 ○○○     共同犯意圖營利聚眾賭博罪，處有期徒刑參月，如
易科罰金，以新臺幣壹仟元折算壹日。扣案如附表編號17、18所
示之物均沒收。未扣案犯罪所得新臺幣參仟元沒收，於全部或一
部不能沒收或不宜執行沒收時，追徵其價額。又犯藥事法第八十
二條第一項之輸入禁藥罪，處有期徒刑肆月。扣案如附表編號1
至15所示之物均沒收。未扣案之犯罪所得新臺幣柒佰元沒收，於
全部或一部不能沒收或不宜執行沒收時，追徵其價額。
    事實及理由
一、被告甲 ○○○     所犯非死刑、無期徒刑、最輕本刑有期徒
    刑3年以上或高等法院管轄第一審案件之罪，且其於準備程
    序進行中，先就被訴事實為有罪陳述，經告知其簡式審判程
    序之旨，並聽取檢察官及被告之意見後，本院依刑事訴訟法
    第273條之1第1項規定，裁定以簡式審判程序進行本案之審
    理，是本案之證據調查，依同法第273條之2規定，不受同法
    第159條第1項、第161條之2、第161條之3、第163條之1及第
    164條至第170條規定之限制，合先敘明。
二、本案犯罪事實及證據，除證據部分應補充「被告甲 ○○○    
     於本院準備程序及審理中之自白」外，餘均引用檢察官起
    訴書之記載（如附件）。
三、論罪科刑：
　㈠按行為後法律有變更者，適用行為時之法律。但行為後之法
    律有利於行為人者，適用最有利於行為人之法律。刑法第2
    條第1項定有明文。本案被告行為後，刑法第266條第1項於1
    11年1月12日修正公布施行，並自同年月14日起生效。修正
    前刑法第266條第1項規定「在公共場所或公眾得出入之場所
    賭博財物者，處3萬元以下罰金。但以供人暫時娛樂之物為
    賭者，不在此限。」，業經修正為「在公共場所或公眾得出
    入之場所賭博財物者，處5萬元以下罰金。」，罰金部分由
    「3萬元」修正為「5萬元」（修正前第266條第1項後段規定
    則移列於同條第3項），涉及科刑規範之變更，是有新舊法
    比較之必要，而經比較結果，修正後之規定並未較有利於被
    告，本案自應適用修正前刑法第266條第1項之規定。
　㈡再按刑法學理上所稱法規競合（法條競合），係指單一行為
    ，發生單一之犯罪結果，與數個刑罰法律規定之犯罪構成要
    件全部或一部符合，因法規之錯綜關係，致同時有數個法規
    競合適用時，祇能依(1)重法優於輕法。(2)特別法優於普通
    法。(3)基本法優於補充法。(4)全部法優於一部法。(5)狹
    義法優於廣義法等原則，選擇一個最適當之法規作為單純一
    罪予以論處而排斥其他法規之適用。惟其中之「特別法優於
    普通法」原則，應排除普通法較特別法處罰為重者，即普通
    法之處罰較特別法之處罰為重時，仍應適用「重法優於輕法
    」之原則，此乃法律當然之解釋（最高法院97年度臺上字第
    5114號判決意旨參照）。經查，醫療器材管理法於109年1月
    15日制定公布，並自110年5月1日施行，該法制定之目的係
    將醫療器材管理由藥事法中抽離，以健全醫療器材管理制度
    ，醫療器材管理法第62條規定：「意圖販賣、供應而違反第
    25條第1項規定，未經核准擅自製造或輸入醫療器材，或違
    反第25條第2項規定，應辦理查驗登記而以登錄方式為之者
    ，處3年以下有期徒刑、拘役或科或併科新臺幣1千萬元以下
    罰金。明知為前項之醫療器材而販賣、供應、運送、寄藏、
    媒介、轉讓或意圖販賣而陳列者，亦同。」，應屬藥事法第
    84條第1項、第2項規定：「未經核准擅自製造或輸入醫療器
    材者，處3年以下有期徒刑，得併科新臺幣1千萬元以下罰金
    。明知為前項之醫療器材而販賣、供應、運送、寄藏、牙保
    、轉讓或意圖販賣而陳列者，依前項規定處罰之。」之特別
    法，然藥事法第84條第1項、第2項無選科主刑，較醫療器材
    管理法第62條第1項、第2項有選科主刑為重，揆諸前揭判決
    意旨，依「重法優於輕法」之原則，本件輸入及販賣醫療器
    材部分自應以藥事法第84條第1項、第2項處斷為是。
　㈢核被告如附件犯罪事實一所為，係犯修正前刑法第266條第1
    項之賭博罪、刑法第268條前段之意圖營利供給賭博場所罪
    及同條後段之意圖營利聚眾賭博罪。被告如附件犯罪事實欄
    二所為，係犯藥事法第82條第1項之輸入禁藥罪、同法第83
    條第1項之販賣禁藥罪、同法第84條第1項之未經核准擅自輸
    入醫療器材罪及同條第2項之販賣未經核准擅自輸入醫療器
    材罪。被告意圖販賣而陳列禁藥、非法輸入之醫療器材等低
    度行為，各為販賣禁藥、非法輸入之醫療器材之高度行為所
    吸收，均不另論罪。
　㈣被告於110年6月間至111年2月16日間多次輸入禁藥、販賣禁
    藥、非法輸入醫療器材、販賣非法輸入之醫療器材，各係基
    於單一之行為決意，在密接之時、地而為，侵害藥品、醫療
    器材之管制秩序與國民健康安全維護之同一法益，各行為之
    獨立性極為薄弱，依一般社會健全觀念，在時間差距上，難
    以強行分開，在刑法評價上，以視為數個舉動之接續施行，
    合為包括之一行為予以評價較為合理，應論以接續犯，各僅
    成立一罪。　
　㈤而被告所犯之藥事法第82條第1項之輸入禁藥罪、藥事法第83
    條第1項之販賣禁藥罪、藥事法第84條第1項之非法輸入醫療
    器材罪、藥事法第84條第2項之販賣非法輸入之醫療器材罪
    ，均係一行為為之觸犯上開罪名，其犯罪行為之全部過程，
    在自然意義上雖非完全一致，然仍有部分合致，且犯罪目的
    單一，為想像競合犯，依刑法第55條規定，被告應從一重之
    藥事法第82條第1項輸入禁藥罪論處。
　㈥被告於110年8月間起至110年11月16日間，多次供給賭博場所
    、聚眾賭博並從中賺取抽頭金之犯行，係基於同一營利之意
    圖而反覆、繼續實行，其主觀上係基於意圖營利而供給賭博
    場所、聚眾賭博，以及賭博所為之多次行為，客觀上具有時
    間緊密之性質，本質上具有反覆、延續性行為之特徵，於刑
    法評價上，應各論以集合犯之1罪。被告甲 ○○○     以一行
    為同時觸犯上開3罪名，為想像競合犯，依刑法第55條之規
    定，從一情節較重之意圖營利聚眾賭博罪。
　㈦被告就犯罪事實欄一所為，與真實姓名年籍不詳之泰國籍人
    士『李來』就上開犯行有犯意聯絡及行為分擔，論以共同正犯
    。　
　㈧被告所犯上開2罪，犯意各別，行為互殊，應予以分論併罰之
    。
　㈨爰以行為人之責任為基礎，審酌被告無任何科刑紀錄，素行
    良好，有臺灣高等法院被告前案紀錄表在卷可稽。被告不思
    以正途賺取財物，竟提供賭博場所供賭客賭博而賺取賭金，
    又未經主管機關之核准或許可，即任意輸入扣案之藥品及醫
    療器材，損及我國主管機關對藥品衛生及醫療器材管理之完
    整性，所為應予非難，念及被告犯後坦承犯行，犯後態度尚
    可；兼衡本案犯罪行為所生危害、智識程度、生活狀況、素
    行等一切情狀，分別量處如主文所示之刑，及就賭博罪部分
    ，諭知易科罰金之折算標準。又依刑法第41條第1 項規定得
    易科罰金之罪，以所犯最重本刑為「5年有期徒刑以下之刑
    」者為限，而本案藥事法第82條第1項之輸入禁藥罪，其法
    定刑為「10年以下有期徒刑」，不得易科罰金，是就被告本
    案犯行雖經判處有期徒刑6月以下，依法仍不得諭知易科罰
    金之折算標準，附此敘明。
　㈩又被告係泰國籍之外國人，有其居留外僑動態管理系統查詢
    資料1紙（見警一卷第38頁）在卷可佐，被告本案係屬初犯
    ，犯後亦坦承犯行，顯具悔意，經此教訓，應能知所警惕，
    且被告為來我國工作之合法外籍勞工，尚在合法居留效期中
    ，若宣告驅逐出境，將無法在我國繼續工作營生，影響其生
    計，綜合上述主客觀情狀及被告之犯罪情節，本院認本案尚
    無依刑法第95條諭知驅逐出境之必要，附此敘明。
四、沒收部分：
　㈠按供犯罪所用、犯罪預備之物或犯罪所生之物，屬於犯罪行
    為人者，得沒收之。刑法第38條第2項前段定有明文。次按
    藥事法第79條規定：「查獲之偽藥或禁藥，沒入銷燬之。查
    獲之劣藥或不良醫療器材，如係本國製造，經檢驗後仍可改
    製使用者，應由直轄市或縣（市）衛生主管機關，派員監督
    原製造廠商限期改製；其不能改製或屆期未改製者，沒入銷
    燬之；如係核准輸入者，應即封存，並由直轄市或縣（市）
    衛生主管機關責令原進口商限期退運出口，屆期未能退貨者
    ，沒入銷燬之。前項規定於經依法認定為未經核准而製造、
    輸入之醫療器材，準用之。」，上開沒入銷燬之規定，係列
    於藥事法第八章「稽查及取締」內，而非列於第九章之「罰
    則」，其性質應屬行政秩序罰，屬行政機關依行政程序科罰
    之權限，法院自不得越權於判決內諭知沒入銷燬（最高法院
    92年度台上字第2718號判決意旨參照）；惟查獲之禁藥若未
    經行政機關沒入並銷燬，法院自應依刑法第38條規定宣告沒
    收之（最高法院93年度台上字第738號判決意旨參照）。經
    查，本案查扣如附表編號1至15所示非法輸入之禁藥及醫療
    器材，目前仍扣押於本院贓物庫保管，且卷內亦無證據可證
    上開禁藥及醫療器材業經主管機關依藥事法第79條規定沒入
    銷燬，揆諸上揭判決意旨，上開扣案物既尚未經行政機關處
    以沒入銷燬之處分且性質屬被告所有供本案犯罪所用之物，
    自應由本院依刑法第38條第2項前段規定予以宣告沒收。
　㈡本案查扣如附表編號17、18所示之物，均屬被告所有，均為
    供本案犯賭博罪所用之物，業據被告審理中供承在卷（見本
    院卷第73頁），均依刑法第38條第2項前段規定，於該項罪
    名項下宣告沒收。
　㈢又被告於偵訊中供稱：1、2個月前有賣過五塔散、Boxing Li
    niment總共獲利新臺幣（下同）7、8百元、經營六合彩獲利
    3、4千元等語（見偵二卷第16頁至第17頁），然卷內查無其
    他客觀證據證明被告販賣之確切數量，是具體認定被告之犯
    罪所得顯有困難，本院於計算犯罪所得時，爰以最有利被告
    甲 ○○○     之認定，認被告本案犯罪所得分別應為3,000元
    、700元，均未扣案，應依刑法第38條之1第1項前段、第3項
    規定，於各該罪名項下宣告沒收，並於全部或一部不能沒收
    或不宜執行沒收時，追徵其價額。
　㈣至其餘扣案如附表編號16、19所示之估價單2本、傳真機1臺
    ，與本案無關，復查無其他證據證明為被告供本案犯罪所用
    之物，均不予宣告沒收，附此敘明。
五、適用之法律：
　　依刑事訴訟法第273條之1第1項、第299條第1項前段、第310
    條之2、第454條第2項，判決如主文。
六、如不服本件判決，得自收受送達之翌日起20日內，表明上訴
    理由，向本院提起上訴狀（須附繕本）。　　
本案經檢察官王晴玲提起公訴，檢察官黃淑美、吳宣憲到庭執行
職務。　
中　　華　　民　　國　　111 　年　　10　　月　　24　　日
　　　　　　　　　刑事第四庭    法　官  李怡貞
以上正本與原本無異。
如不服本判決應於收受送達後20日內向本院提出上訴書狀，並應
敘述具體理由；其未敘述上訴理由者，應於上訴期間屆滿後20日
內向本院補提理由書（均須按他造當事人之人數附繕本）「切勿
逕送上級法院」。
                                書記官  林鈺珣 
中　　華　　民　　國　　111 　年　　10　　月　　25　　日

附錄本案論罪科刑法條全文：
修正前中華民國刑法第266條
在公共場所或公眾得出入之場所賭博財物者，處 3 萬元以下罰
金。但以供人暫時娛樂之物為賭者，不在此限。
當場賭博之器具與在賭檯或兌換籌碼處之財物，不問屬於犯人與
否，沒收之。
中華民國刑法第268條
意圖營利，供給賭博場所或聚眾賭博者，處3年以下有期徒刑，
得併科9萬元以下罰金。
藥事法第82條
製造或輸入偽藥或禁藥者，處10年以下有期徒刑，得併科新臺幣
1億元以下罰金。
犯前項之罪，因而致人於死者，處無期徒刑或10年以上有期徒刑
，得併科新臺幣2億元以下罰金；致重傷者，處7年以上有期徒刑
，得併科新臺幣1億5千萬元以下罰金。
因過失犯第1項之罪者，處3年以下有期徒刑、拘役或科新臺幣1
千萬元以下罰金。
第1項之未遂犯罰之。
藥事法第84條
未經核准擅自製造或輸入醫療器材者，處3年以下有期徒刑，得
併科新臺幣1千萬元以下罰金。
明知為前項之醫療器材而販賣、供應、運送、寄藏、牙保、轉讓
或意圖販賣而陳列者，依前項規定處罰之。
因過失犯前項之罪者，處6月以下有期徒刑、拘役或科新臺幣5百
萬元以下罰金。
附表：扣案物
編號 藥品品名 數量 1 五塔油  4盒 2 五塔標行軍散  10瓶 3 五塔標行軍散  1盒 4 虎星標烏色止咳水 10瓶 5 Develgen prin  65包 6 TIFFY DEY  (批號 B0000000) 22包 7 TIFFY DEY (批號 B0000000) 15包 8 酸味探知  81包 9 ANNA (批號L0000000)  12片 10 ANNA (批號L0000000) 12片 11 ANNA (批號L0000000) 14片 12 Madonna 39片 13 Boxing Liniment  4瓶 14 愛德快速驗孕試劑（醫療器材） 2盒 15 統一藥品自我檢測驗孕系列 （醫療器材） 9盒 16 二聯式覆寫估價單NO.7225 2本 17 二聯式覆寫估價單NO.4825 2本 18 估價單 3張 19 傳真機 1台 

附件：
臺灣南投地方檢察署檢察官起訴書
                                     111年度偵字第1335號
                                     111年度偵字第1495號
　　被　　　告　甲 ○○○     　（泰國）
　　　　　　　　　　　　女　50歲（民國60【西元1971】
　　　　　　　　　　　　　　　　　年9月26日生）
　　　　　　　　　　　　在中華民國境內連絡地址：彰化縣彰
　　　　　　　　　　　　化市○○路0段000號
　　　　　　　　　　　　在中華民國境內連絡地址：南投縣南
　　　　　　　　　　　　投市○○○路000號
　　　　　　　　　　　　護照號碼：MM0000000號
                        居留證號碼：Z000000000號
    選任辯護人  陳清華律師
上列被告因違反藥事法等案件，已經偵查終結，認應該提起公訴
，茲將犯罪事實及證據並所犯法條分敘如下：
　　　　　　犯罪事實
一、甲 ○○○     （中文姓名：吳瑩蓁）為泰國籍，與真實姓名
    年籍不詳之泰國籍人士「李來」共同基於意圖營利供給賭博
    場所、聚眾賭博及在公共場所賭博之犯意，自民國110年8月
    間某日起至110年11月16日17時許止，提供其址設南投縣○○○
    路000號泰順商店，作為公眾得出入之賭博場所，經營「泰
    國六合彩」地下簽注站，聚集不特定賭客至其上址簽注賭博
    財物。其賭博方式為賭客由1至99號中任選2組至3組號碼（
    俗稱二星、三星），每月1、16日開獎，每注簽賭金額最低
    新臺幣（下同）20元，最高500元，再以賭客所圈選之號碼
    核對當期之泰國六合彩中獎號碼，簽中者，二星可獲得60倍
    彩金、三星可獲得500倍彩金，如未簽中，賭資悉歸吳瑩蓁
    、「李來」所有。
二、吳瑩蓁明知如附表所示之藥品係屬藥事法所規範之藥品、醫
    療器材，需經行政院衛生福利部查驗登記，核准發給藥品許
    可證、醫療器材許可證後，始得輸入，如未經核准而擅自輸
    入，係屬藥事法第22條第1項第2款所稱之禁藥。詎其仍基於
    輸入、販賣及意圖販賣而陳列禁藥等犯意，於民國110年6月
    間，委請不知情之泰國友人「珊珊」，代為購買如附表所示
    之藥品、醫療器材後，以貨運寄送進入臺灣，吳瑩蓁收受上
    開藥品、醫療器材後，部分自用，部分陳列在其所經營之泰
    順商店，並販售與不特定人以牟利。嗣於111年2月16日13時
    許，經警在泰順商店查獲，並扣得如附表所示藥品、醫療器
    材及二聯式複寫估價單（No.7225）2本、二聯式複寫估價單
    （No.4825）2本、估價單3張、傳真機1臺，因而查悉上情。
三、案經南投縣政府警察局移送偵辦。
　　　　　　證據並所犯法條
一、訊據被告吳瑩蓁對於上開犯罪事實均坦承不諱，核與證人即
     南投縣政府衛生局藥師詹薰儀於警詢證述情節相符，復有
    南投縣政府衛生局藥政工作稽查紀錄表1份、藥品照片20張
    、估價單照片44張附卷可參，並有如附表所示藥品、醫療器
    材及二聯式複寫估價單（No.7225）2本、二聯式複寫估價單
    （No.4825）2本、估價單3張、傳真機1臺扣案可資佐證，足
    認被告任意性自白核與事實相符，其犯嫌堪予認定。
二、核被告所為，係犯修正前刑法第266條第1項前段之賭博、第
    268條前段之意圖營利供給賭博場所及刑法第268條後段之意
    圖營利聚眾賭博罪嫌、藥事法第82條第1項擅自輸入禁藥、
    同法第83條第1項販賣禁藥、同法第84條第1項擅自輸入醫療
    器材及同法條第2項販賣未經核准醫療器材等罪嫌。其所犯
    賭博、供給賭博場所、聚眾賭博罪係基於1個賭博犯意之意
    思決定，為達成同一犯罪之接續舉動，應視為一行為，是其
    一行為觸犯上開3罪名，為想像競合犯，請依刑法第55條前
    段規定，從一重之意圖營利聚眾賭博罪嫌處斷；另被告所犯
    擅自輸入禁藥與擅自輸入醫療器材二罪間，及販賣禁藥與販
    賣未經核准醫療器材兩罪間，均係一行為觸犯數罪名，屬想
    像競合犯，請依刑法第55條前段規定，各從一重之擅自輸入
    禁藥罪、販賣禁藥罪處斷。又按刑事法若干犯罪行為態樣，
    本質上原具有反覆、延續實行之特徵，立法時既予特別歸類
    ，定為犯罪構成要件之行為要素，則行為人基於概括之犯意
    ，在密切接近之一定時、地持續實行之複次行為，倘依社會
    通念，於客觀上認為符合一個反覆、延續性之行為觀念者，
    於刑法評價上，即應僅成立一罪。學理上所稱「集合犯」之
    職業性、營業性或收集性等具有重複特質之犯罪均屬之，例
    如經營、從事業務、收集、販賣、製造、散布等行為概念者
    是，有最高法院95年台上字第1079號判決可資參照，是被告
    擅自輸入並販賣如附表所示之藥品、醫療器材，於社會通念
    應認具有反覆、延續之特性，請以集合犯論處。被告與「李
    來」就涉犯營利賭博罪嫌，有犯意聯絡、行為分擔，請論以
    共同正犯。至扣案估價單4本、估價單3張均為被告所有，供
    犯罪所用之物，請依刑法第38條第2項前段宣告沒收。另扣
    案如附表所示之藥品、醫療器材，均為被告所有輸入、販賣
    之藥品及醫療器材，均請依刑法第38條第1項及第2項前段規
    定宣告沒收之。
三、依刑事訴訟法第251條第1項提起公訴。
　此　致
臺灣南投地方法院
中　　華　　民　　國　 111　　年　　4 　　月　　20　　日
　　　　　　　　　　　　　　　檢察官  王  晴  玲
本件證明與原本無異
中　　華　　民　　國　 111　　年　　5 　　月　　4 　　日
                              書記官　凃乃如
所犯法條　　
修正前中華民國刑法第266條
在公共場所或公眾得出入之場所賭博財物者，處 3 萬元以下罰
金。但以供人暫時娛樂之物為賭者，不在此限。
當場賭博之器具與在賭檯或兌換籌碼處之財物，不問屬於犯人與
否，沒收之。
中華民國刑法第268條
意圖營利，供給賭博場所或聚眾賭博者，處 3 年以下有期徒刑
，得併科 9 萬元以下罰金。
藥事法第83條
明知為偽藥或禁藥，而販賣、供應、調劑、運送、寄藏、牙保、
轉讓或意圖販賣而陳列者，處 7 年以下有期徒刑，得併科新臺
幣 5 千萬元以下罰金。
犯前項之罪，因而致人於死者，處 7 年以上有期徒刑，得併科
新臺幣 1 億元以下罰金；致重傷者，處 3 年以上 12 年以下有
期徒刑，得併科新臺幣 7 千 5 百萬元以下罰金。
因過失犯第 1 項之罪者，處 2 年以下有期徒刑、拘役或科新臺
幣 5 百萬元以下罰金。
第 1 項之未遂犯罰之。
藥事法第84條
未經核准擅自製造或輸入醫療器材者，處 3 年以下有期徒刑，
得併科新臺幣 1 千萬元以下罰金。
明知為前項之醫療器材而販賣、供應、運送、寄藏、牙保、轉讓
或意圖販賣而陳列者，依前項規定處罰之。
因過失犯前項之罪者，處 6 月以下有期徒刑、拘役或科新臺幣
5 百萬元以下罰金。

附表
編號 藥品品名 數量 1 五塔油 4盒 2 五塔標行軍散 10瓶 3 五塔標行軍散 1盒 4 虎星標烏色止咳水 10瓶 5 Develgen prin 65包 6 TIFF DEY （批號B0000000） 22包 7 TIFF DEY （批號B0000000） 15包 8 酸味探知 81包 9 AN NA（批號L0000000） 12片 10 AN NA（批號L0000000） 12片 11 ANNA（批號L0000000） 14片 12 Madonna 39片  13 Boxing Liniment 4瓶 14 愛德快速驗孕試劑（醫療器材） 2盒 15 統一藥品自我檢測驗孕系列（醫療器材） 9盒